臺灣高等法院臺中分院刑事判決　　　　100年度上易字第810號
上　訴　人　臺灣南投地方法院檢察署檢察官
被　　　告　梁玟涓
上列上訴人因被告竊盜案件，不服臺灣南投地方法院 100年度易
字第51號中華民國100年5月11日第一審判決（起訴案號：臺灣南
投地方法院檢察署100年度偵字第324號），提起上訴，本院判決
如下：
    主  文
上訴駁回。
    理  由
一、公訴意旨略以：被告梁玟涓意圖為自己不法之所有，於民國
    100年1月 7日上午11時20分許，至告訴人吳月娥位在南投縣
    南投市○○街 178號前之攤位上，徒手竊取吳月娥所有之龍
    麟天珠 1條，得手後藏放在其背心左側口袋內。嗣經吳月娥
    之員工余曉梅發現被告梁玟涓之背心口袋疑有藏放該攤位之
    物品時，立即打暗號告知吳月娥，經吳月娥上前招呼被告梁
    玟涓時，發現被告梁玟涓之口袋內確實藏有該攤位所販賣之
    龍麟天珠，待被告梁玟涓欲騎車離去時，吳月娥乃要求被告
    梁玟涓將竊取之上開物品自口袋取出，並報警查獲上情。因
    認被告涉犯刑法第320條第1項之竊盜罪嫌等語。
二、程序部分：
  (一)按被告以外之人於偵查中向檢察官所為陳述，除顯有不可信
    之情況者外，得為證據，刑事訴訟法第159條之1第 2項定有
    明文。偵查中對被告以外之人（包括證人、鑑定人、告訴人
    、被害人及共同被告等）所為之偵查筆錄，或被告以外之人
    向檢察官所提之書面陳述，性質上均屬傳聞證據。惟現階段
    刑事訴訟法規定檢察官代表國家偵查犯罪、實施公訴，依法
    其有訊問被告、證人及鑑定人之權，證人、鑑定人且須具結
    ，而實務運作時，檢察官偵查中向被告以外之人所取得之陳
    述，原則上均能遵守法律規定，不致違法取供，其可信度極
    高，職是，被告以外之人前於偵查中已具結而為證述，除反
    對該項供述得具有證據能力之一方，已釋明「顯有不可信之
    情況」之理由外，不宜以該證人未能於審判中接受他造之反
    對詰問為由，即遽指該證人於偵查中之陳述不具證據能力。
    且所謂不可信性情況，法院應審酌被告以外之人於陳述時之
    外在環境及情況，例如：陳述時之心理狀況、有無受到外力
    干擾等，以為判斷之依據。本件證人吳月娥、余曉梅於檢察
    官偵查中，以證人之身分陳述，經告以具結義務及偽證處罰
    後，於命證人朗讀結文後具結，其係於負擔偽證罪之處罰心
    理下證述，並以具結擔保其供述之真實性，又無受其他不當
    外力干擾之情形，其等未曾提及檢察官在偵查時有不法取供
    之情形，依上說明，其等於偵查中之證言自均具有證據能力
    。
  (二)次按被告以外之人（包括證人、鑑定人、告訴人、被害人及
    共同被告等）於審判外之陳述雖不符刑事訴訟法第159條之1
    至第159條之4等 4條之規定，而經當事人於審判程序同意作
    為證據，法院審酌該言詞陳述或書面陳述作成時之情況，認
    為適當者，亦得為證據；當事人、代理人或辯護人於法院調
    查證據時，知有刑事訴訟法第159條第1項不得為證據之情形
    ，而未於言詞辯論終結前聲明異議者，視為有前項之同意，
    同法第159條之5定有明文。立法意旨在於傳聞證據未經當事
    人之反對詰問予以核實，原則上先予排除。惟若當事人已放
    棄反對詰問權，於審判程序中表明同意該等傳聞證據可作為
    證據；或於言詞辯論終結前未聲明異議，基於尊重當事人對
    傳聞證據之處分權，及證據資料愈豐富，愈有助於真實發見
    之理念，且強化言詞辯論主義，使訴訟程序得以順暢進行，
    上開傳聞證據亦均具有證據能力。本件證人吳月娥、余曉梅
    於警詢中所為陳述及出具之贓物認領保管單，其性質雖屬傳
    聞證據，惟查無符合刑事訴訟法第159條之1至第159條之4等
    4 條之情形，上開警詢筆錄內容及贓物認領保管單，業經本
    院審理時予以提示並告以要旨，且各經檢察官、被告表示意
    見。當事人已知上述筆錄及贓物認領保管單乃傳聞證據，且
    於本院準備程序及審理時對該等筆錄內容及贓物認領保管單
    之證據能力均未表示爭執，依上開規定，是證人吳月娥、余
    曉梅於警詢中之證言及前揭贓物認領保管單已擬制同意其有
    證據能力，本院審酌上開警詢筆錄作成時，較無人情施壓或
    干擾，亦無不當取供之情形，認為以之作為本案之證據亦屬
    適當，是上開證人於警詢中之證言及出具之贓物認領保管單
    自亦皆具有證據能力。
  (三)刑事訴訟法第159條之4規定，可作為證據之文書有：「一除
    顯有不可信之情況外，公務員職務上製作之紀錄文書、證明
    文書。二除顯有不可信之情況外，從事業務之人於業務上或
    通常業務過程所須製作之紀錄文書、證明文書。三除前二款
    之情形外，其他於可信之特別情況下所製作之文書。」而該
    法條第 2款所稱從事業務之人於業務上或通常業務過程所須
    製作之紀錄文書、證明文書，因係於通常業務過程不間斷、
    有規律而準確之記載，且大部分紀錄係完成於業務終了前後
    ，無預見日後可能會被提供作為證據之不實登載動機，不實
    之可能性小，除非該等紀錄文書或證明文書有顯然不可信之
    情況，否則有承認其為證據之必要；因此，採取上開文書作
    為證據，應注意該文書之製作，是否係於例行性之業務過程
    中，基於觀察或發現而當場或即時記載之特徵。查本案所調
    取告訴人吳月娥、證人陳木山等人所使用之行動電話通聯紀
    錄，本係由各家電信業者為計算電話通話費用，而以電信業
    者管控之電腦設備逐筆紀錄通話門號之通話日期、時間長短
    、通話對方門號（即發話方、受話方與發簡訊）、通話地點
    所在之最近基地台位置等。則上開門號通聯調閱查詢單及通
    聯紀錄，顯非為訴訟上之特定目的而製作，而係屬於通常業
    務過程中不間斷之規律性、機械性記載，自屬於從事業務之
    人於業務上或通常業務過程所須製作之紀錄文書，經查亦無
    顯不可信之情況，故上開通聯紀錄自應具有證據能力。
  (四)復按公務員職務上製作之紀錄文書、證明文書，除顯有不可
    信之情況外，得為證據，刑事訴訟法第159條之4第 1款定有
    明文。此係因公務員職務上製作之紀錄文書或證明文書，係
    公務員依職權所為，與其責任、信譽攸關，若有錯誤、虛偽
    ，公務員可能因此擔負刑事及行政責任，且該等文書經常處
    於可能受公開檢查之狀態，其正確性及真實之保障極高，且
    如讓製作者以口頭方式在法庭上再重述過去之事實或數據，
    實際上有其困難，具有一定程度之不可代替性，是除非有顯
    不可信之情況外，上開公務文書應具有證據能力。本案卷附
    南投縣政府警察局指揮中心受理 110報案紀錄單（見原審卷
    第 214頁），係警察機關公務員於職務上製作之紀錄文書，
    無預見日後可能會被提供作為證據之偽造動機，且查無其他
    顯然不可信之情況，依上揭條文規定，應認具有證據能力。
  (五)再按傳聞法則乃對於被告以外之人於審判外之言詞或書面陳
    述而為之規範。卷附員警至案發現場所拍攝之照片，係透過
    影像所傳達的情形與拍攝當時現場情形，在內容上的一致性
    ，乃以科學、機械之方式，對於當時狀況所為忠實且正確之
    記錄，性質上並非供述證據，並無刑事訴訟法第159條第1項
    規定傳聞法則之適用，以上證物與本案具有關聯性，與本案
    待證事實具有自然之關聯性，且無證據證明係公務員違法取
    得之物，依法自亦得作為證據。
三、按犯罪事實應依證據認定之，無證據不得認定犯罪事實；又
    不能證明被告犯罪者，應諭知無罪之判決，刑事訴訟法第15
    4條第2項及第301條第1項分別定有明文。次按事實之認定，
    應憑證據，如未能發現相當證據，或證據不足以證明，自不
    能以推測或擬制之方法為裁判基礎；認定犯罪事實所憑之證
    據，雖不以直接證據為限，間接證據亦包括在內，然無論直
    接或間接證據，其為訴訟上之證明，須於通常一般之人均不
    致於有所懷疑，而得確信其為真實之程度者，始得據之為有
    罪之認定，倘其證明尚未達到此一程度，而有合理之懷疑存
    在時，即無從為有罪之認定；認定不利於被告之事實，須依
    積極證據，茍積極證據不足為不利於被告事實之認定時，即
    應為有利於被告之認定，更不必有何有利之證據；又刑事訴
    訟法第161條已於91年2月8日修正公布，其第1項規定：檢察
    官就被告犯罪事實，應負舉證責任，並指出證明之方法。因
    此，檢察官對於起訴之犯罪事實，應負提出證據及說服之實
    質舉證責任。倘其所提出之證據，不足為被告有罪之積極證
    明，或其指出證明之方法，無從說服法院以形成被告有罪之
    心證，基於無罪推定之原則，自應為被告無罪判決之諭知（
    最高法院40年臺上字第86號、76年臺上字第4986號及30年上
    字第816號、92年台上字第128號判例要旨參照）。
四、本件公訴人認被告梁玟涓涉犯上揭竊盜罪嫌，無非係以證人
    吳月娥、余曉梅於警詢及偵查中之證述，並有現場查獲照片
    4張、贓物認領保管單1紙等附卷可參，為其主要論據。而訊
    據被告梁玟涓，固不否認其有於前揭時、地至南投縣南投市
    ○○街 178號前吳月娥所經營攤位之事實；惟堅決否認有前
    揭竊盜的犯行，辯稱：當天伊是拿玉飾要去請吳月娥幫伊綁
    中國結，伊當時在吳月娥的攤位停留約30分鐘左右，伊並未
    竊取吳月娥的龍麟天珠，伊的口袋內也沒有吳月娥失竊的龍
    麟天珠，係吳月娥自伊左側走過來時，就指稱伊拿了她的龍
    麟天珠，當時乃吳月娥自行一手拿著龍麟天珠，逕指伊竊取
    她的東西並宣稱是從伊左邊上衣口袋拿出來的等語。
五、經查：
  (一)本件證人吳月娥於偵查中係證稱：「是我一位客人看到被告
    拿我東西，叫我注意一下被告，我有跟余曉梅說，後來余曉
    梅有看到被告口袋內有東西，跟我說，我才走出去一直看，
    看她背心口袋沒很密合，我有看出那串龍麟天珠放在被告背
    心左邊口袋，當時被告要騎機車走了，我有告訴被告說你口
    袋內有東西要拿出來，我說我要報警，被告才拿出來，……
    」等語（見偵查卷第40頁）；證人吳月娥嗣於原審100年3月
    30日審理時乃證稱：「有一個客人打電話給我，對我說站在
    我對面的小姐就是指梁玟涓的口袋有我的東西，要我注意那
    位小姐，後來我就叫余曉梅幫我注意一下，我就站到店外面
    ，余曉梅站在梁玟涓的旁邊，余曉梅後來跟我暗示說被告梁
    玟涓的口袋內有我的東西，當梁玟涓要離開店內的時候，我
    就問梁玟涓口袋內的東西是否要拿出來，梁玟涓就說他沒有
    拿我的東西，我一直勸說，他才從口袋拿出來，……」等語
    （見原審卷第25頁）。證人余曉梅於偵訊中則證稱：「因吳
    月娥客戶在旁邊看衣服，有看到被告偷天珠，是那位客戶打
    電話給吳月娥，吳月娥在我耳邊告訴我，叫我注意幫忙看，
    我看到被告上衣左邊口袋開開的，有珠子的影子，我打手勢
    跟吳月娥說，我指著口袋，……之後，被告要騎機車離開時
    ，因當時那邊很吵，我沒有聽清楚吳月娥跟梁玟娟說什麼，
    之後看到被告從她左邊口袋內拿出未付錢的天珠，……」等
    語（見偵查卷第40頁）；嗣證人余曉梅於原審100年3月30日
    審理時證稱：「有一個在隔壁攤位買衣服的客人，有看到被
    告梁玟涓拿東西，所以打電話告訴吳月娥，吳月娥就在我耳
    邊告訴我要我注意梁玟涓，我就仔細看被告梁玟涓的左邊外
    套的口袋，我看到口袋內有一樣攤位上的商品沒有付帳，我
    就告訴吳月娥說梁玟涓口袋內有東西，吳月娥當場沒有跟梁
    玟涓對質，等到梁玟涓要牽機車離開的時候，吳月娥對梁玟
    涓說要離開的話要先將口袋內沒有付帳的東西拿出來，後來
    梁玟涓就從他左邊口袋拿出尚未結帳的龍麟天珠。」等語（
    見原審卷第30頁）。依證人吳月娥、余曉梅前揭證述之內容
    ，證人吳月娥、余曉梅均證述未看到被告行竊的過程，係證
    人吳月娥的一位客人先打電話告知證人吳月娥，有看到被告
    拿取攤位上的物品，再由證人吳月娥轉告證人余曉梅，請證
    人余曉梅注意被告。
  (二)查 0000-000000號行動電話申請租用人為證人吳月娥，有台
    灣大哥大資料查詢在卷為憑（見原審卷第41頁），於100年1
    月7日11時19分8秒許，係由報案人「余女」使用0000-00000
    0號行動電話向南投縣政府警察局110報案指稱有竊盜案件之
    現行犯，此有南投縣政府警察局指揮中心受理 110報案紀錄
    單1件附卷為憑（見原審卷第214頁），又證人余曉梅於原審
    審理時證稱：當天是伊用吳月娥的手機打電話報警等語（見
    原審卷第33、199頁），足認證人余曉梅於100年1月7日11時
    19分8秒許有使用證人吳月娥之0000-000000號行動電話向警
    方報案。另證人吳月娥於原審審理時證稱：100年1月 7日伊
    使用的行動電話號碼為 0000-000000號，當天那位客人是用
    手機打給伊使用的 0000-000000號行動電話，伊不知道當天
    那位客人使用的手機號碼幾號，伊也不知道當天打電話給伊
    的客人姓名，當天那位客人打一次電話給伊，告訴伊，被告
    口袋內有伊的東西等語（見原審卷第 28、29、34、196頁）
    ，經原審調取證人吳月娥於100年1月7日使用的0000-000000
    號行動電話雙向通聯資料，於100年1月7日7時40分 1秒起至
    同日11時33分8秒，共有 6通發話或受話之通聯紀錄，其中5
    通係由 0000-000000號行動電話撥打給他人，而撥打給他人
    之通聯紀錄，其中於同日11時18分40秒許，由 0000-000000
    號行動電話撥打給110，另其中1通受話通聯紀錄，係於同日
    10時8分28秒，由證人吳月娥之子王宗瑋使用0000-000000號
    行動電話撥打給證人吳月娥，此有行動電話通聯紀錄附卷可
    稽（見原審卷第42、81頁），並經證人王宗瑋到庭證述屬實
    （見原審卷第202頁）。又證人王宗瑋於100年1月7日上午並
    未到南投縣南投市○○街 178號前證人吳月娥經營的攤位，
    王宗瑋並不知道吳月娥失竊龍麟天珠的事情等情，業經證人
    吳月娥、王宗瑋於原審審理時證述明確（見原審卷第195、2
    01、202 頁），是依證人余曉梅、王宗瑋前揭證詞及證人吳
    月娥使用的 0000-000000號行動電話通聯紀錄，證人余曉梅
    於同日11時18分40秒使用0000-000000號行動電話撥打給110
    報案之前，僅有證人吳月娥之子王宗瑋使用 0000-000000號
    行動電話撥打給證人吳月娥使用之 0000-000000號行動電話
    。則依上開事證，並不足以證明證人余曉梅使用證人吳月娥
    的0000-000000號行動電話向110報案之前，曾經有某位不詳
    姓名的客人撥打給證人吳月娥使用的 0000-000000號行動電
    話，是證人吳月娥、余曉梅證述係證人吳月娥的一位客人打
    電話告知證人吳月娥，有看到被告拿取攤位上的物品等情，
    顯與卷附雙向通聯資料之客觀事證不符；參諸告訴人吳月娥
    於偵查及原審審理中，俱未能明確提供該名撥打電話告知吳
    月娥上情之客人姓名與年籍資料以供查證等情，證人吳月娥
    、余曉梅所證是否屬實，自有疑問。而雖本件於本院審理時
    ，檢察官另聲請傳喚該0000-000000號行動電話於100年1月7
    日上午11時4分 2秒所曾通聯之0000-000000號行動電話租用
    人陳木山為證；並經證人陳木山於 100年10月11日本院審理
    時到庭結證：「（問：100年1 月7日上午11時20分許，你有
    無到南投市○○街擺設攤位？）我在吳月娥隔壁，我是賣女
    裝的」、「（問：吳月娥發現被告梁玟娟有偷拿他的龍麟天
    珠，你當時在場嗎？）是我打電話給吳月娥，他才知道的」
    、「（問：你為何打電話給他？）因為我有親眼看到被告偷
    拿他的龍麟天珠」、「（問：你打他的幾號電話？）我當時
    不知道他的電話，我問他的員工余曉梅，余曉梅跟我講告訴
    人的電話，我才到後面去打電話」、「（問：吳月娥的電話
    幾號，是不是0000000000號？）是的」、「（問：你記得當
    天是幾點幾分打的，是不是11時 4分左右打的？）大概是這
    樣」、「（問：你是看到被告偷，你再問吳月娥的員工電話
    ，你親眼看到被告偷告訴人的龍麟天珠的經過如何？）當天
    告訴人攤位有兩個人，其中一個是被告，吳月娥跟另外一個
    人討論事情，背對著被告，被告左手提著一杯飲料，我看到
    被告右手拿著龍麟天珠交到左手，再用左手將龍麟天珠放進
    衣服裡面，當時吳月娥是背對著被告」、「（問：被告把龍
    麟天珠裝進哪一邊的袋子？）左邊上衣的口袋」、「（問：
    你有親眼目睹吳月娥搜被告的口袋嗎？）我沒有繼續注意看
    」、「（問：你有看到被告在哪裡拿起龍麟天珠？）在攤位
    上」、「（問：當時吳月娥是背對被告嗎？）是的」、「（
    問：當天你是注意被告梁玟娟的舉動前後有多久的時間？）
    我注意到他的時候，大概一分鐘，有看到被告拿東西」、「
    （問：你最初看到被告的時候，他是在做什麼動作？）我看
    到的時候，被告是拿龍麟天珠在看，看了之後再轉手到左手
    ，之後就如同我前面所講的一樣」、「（問：在那天之前，
    你知道吳月娥的行動電話號碼嗎？）不知道，因為我與吳月
    娥同時在那裡不到壹個月，還沒有互動」、「（問：你們攤
    位是隔壁緊鄰嗎？）中間是一個約一公尺寬的走道，因為那
    邊是人家的騎樓，屋主在出入」、「（問：你是有走到吳月
    娥攤位前，去問余曉梅，吳月娥的電話號碼嗎？）是的」、
    「（問：那是你發現被告梁玟娟把龍麟天珠從左手放進上衣
    左邊口袋之後多久，你去問余曉梅吳月娥的電話？）約半分
    鐘左右，因為那時候我有掙扎想了一下」、「（問：被告梁
    玟娟在把龍麟天珠放進上衣左邊口袋之後，他接下來的動作
    是如何？）因為他有拿東西要請吳月娥做，所以就纏著吳月
    娥，跟吳月娥在講話，所以我沒辦法接近吳月娥」、「（問
    ：你能否再確定一下，在那當時到底是你用0000000000號手
    機門號撥打吳月娥的0000000000號行動電話告知他上開訊息
    ；還是吳月娥打電話給你的？）我打給他的」等語。然徵諸
    本院向台灣大哥大股份有限公司函查，經該公司向本院函覆
    之結果：於100年1月7日11時4分02秒開始上開兩支手機門號
    之通聯，是由0000000000門號發話給0000000000號的門號受
    話等情，有台灣大哥大股份有限公司100年8月 8日法大字第
    100104198 號書函及附件（本院卷第68、69頁）在卷可考；
    此復與證人陳木山於本院，及證人吳月娥前於警詢、偵查及
    原審審理時所證述之情節，皆全然相左。是證人陳木山上揭
    證述之內容，與證人吳月娥、余曉梅上開經論述認定難予採
    信之證詞，即同亦顯有瑕疵；其真實性自容有可疑而不足採
    憑。
  (三)依證人吳月娥於原審審理時證稱：當天那位客人打電話給伊
    時，余曉梅就站在伊旁邊等語（見原審卷第 197頁）；及證
    人余曉梅於原審審理時所證稱：案發當天伊沒有看到吳月娥
    在接聽電話的情形等語（見原審卷第 200頁）等情。茍證人
    吳月娥的一位客人有打電話告知證人吳月娥，有看到被告拿
    取攤位上的物品，則證人余曉梅既然站在吳月娥的旁邊，為
    何沒有看到證人吳月娥接聽電話的情形，此實與常情有違。
  (四)又證人吳月娥於偵查中證稱：伊看被告背心口袋沒很密合，
    伊有看出那串龍麟天珠放在被告背心左邊口袋等語（見偵查
    卷第40頁）；惟證人吳月娥於原審100年3月30日審理時卻證
    稱：「我是對梁玟涓說我的客人打電話對我說，站在我對面
    的那位小姐我要注意，她可能有拿我的東西，要我注意，我
    並沒有對梁玟涓說他的口袋內有龍麟天珠，……我並沒有對
    梁玟涓說我丟什麼東西，是梁玟涓從口袋拿出來之後，我才
    知道是龍麟天珠。」等語（見原審卷第27頁）。依證人吳月
    娥前揭證詞，證人吳月娥於偵訊中證稱有看到被告背心左邊
    口袋內有龍麟天珠；於原審審理時則證稱被告從口袋拿出東
    西來之後，才知道是龍麟天珠，是證人吳月娥究竟有無看到
    被告的上衣口袋內有其失竊的龍麟天珠，證人吳月娥所證前
    後亦顯不一致。
  (五)再者，依證人吳月娥於原審100年3月30日審理時證稱：被告
    從口袋將龍麟天珠拿出來，被告是直接放在攤位上面，伊都
    沒有去碰，當時龍麟天珠是放在攤位上伊沒有拿等語（見原
    審卷第27、28頁）；參諸證人余曉梅於原審100年3月30日審
    理時所證稱：被告從口袋拿出龍麟天珠後，將龍麟天珠交給
    吳月娥等語（見原審卷第32頁）等情。則綜觀證人吳月娥、
    余曉梅所證述的內容，被告如果有從口袋將龍麟天珠拿出來
    ，被告是交給證人吳月娥或直接放在攤位上，證人吳月娥、
    余曉梅所證即顯互不相符，是證人吳月娥、余曉梅證稱被告
    自己從上衣外套左邊口袋拿出竊取的龍麟天珠等情，是否屬
    實，自尚有可疑。
  (六)而證人吳月娥於警詢中雖證稱：「當時我雇用之員工余曉梅
    在現場向我告知一名女子竊取擺在攤販架上之龍麟天珠一串
    放入口袋內」等語（見偵查卷第11頁）；另證人余曉梅於警
    詢中雖證稱：「於100年1月7日11時20分在南投市○○街178
    號前（攤販），一名女子未付帳就將龍麟天珠放在口袋內，
    我發現後馬上通知老闆娘吳月娥，……」等語（見偵查卷第
    14頁）。惟依證人吳月娥於原審100年3月30日審理時所證稱
    ：「有一個客人打電話給我，對我說站在我對面的小姐就是
    指梁玟涓的口袋有我的東西，要我注意那位小姐，……」等
    語（見原審卷第25頁）；及證人余曉梅於原審100年3月30日
    審理時證稱之：「有一個在隔壁攤位買衣服的客人，有看到
    被告梁玟涓拿東西，所以打電話告訴吳月娥，吳月娥就在我
    耳邊告訴我要我注意梁玟涓，……」、「我沒有看到被告梁
    玟涓將龍麟天珠放入口袋」等語（見原審卷第30、31頁）等
    情。證人吳月娥、余曉梅於原審審理時均證稱未看到被告行
    竊的過程，足認證人吳月娥、余曉梅於警詢中證述證人余曉
    梅發現被告將龍麟天珠放在口袋內等情，顯與事實不符，自
    難予採憑。
  (七)另證人吳月娥於原審100年3月30日審理時雖證稱：等警察來
    的時候警察有問被告，被告對警察說她尚未結帳等語（見原
    審卷第26頁）。惟按員警到達現場後，被告在現場即否認有
    從自己的衣服左邊口袋拿出龍麟天珠，在現場時，被告並沒
    有說她尚未結帳的話等情，業據證人即案發後據報前往現場
    處理之警員張景泰於原審審理時到庭證述屬實（見原審卷第
    191、193頁），足認證人吳月娥於原審100年3月30日審理時
    所證述之前揭內容，亦與事實不符，尚難採信。
  (八)又公訴意旨所提卷附之現場查獲照片 4張（見偵查卷第24、
    25頁），係證人余曉梅向警方報案後，員警到達現場後所拍
    攝之照片，查無被告著手實施竊盜行為之畫面，自不足以證
    明被告有竊盜之犯行。另卷內所附之贓物認領保管單 1紙（
    見偵查卷第21頁），係證人吳月娥向警方領回其所稱失竊之
    龍麟天珠，而由證人吳月娥簽名之證明文件，亦不足以證明
    被告有竊盜之犯行甚明。本件被告被訴涉嫌竊盜之行為，除
    證人吳月娥、余曉梅之證述外，並無其他人證、物證可資佐
    證，而證人吳月娥、余曉梅之證述尚非全無瑕疵可指，已如
    前述，是本件並無其他證據足以擔保證人吳月娥、余曉梅所
    述與事實相符，證人吳月娥、余曉梅之證述尚難據為不利於
    被告認定之依據。
  (九)綜上所述，公訴人本件所舉告訴人吳月娥、證人余曉梅之證
    述，有前述可疑之處，而其他證據，復不足以作為不利於被
    告之證明。依現有事證，尚無法使本院形成被告確有竊盜犯
    行之有罪心證，本件公訴人起訴所憑之證據，無論直接或間
    接證據，均尚未達於通常一般之人均可得確信，而無合理之
    懷疑存在之程度，此外，本院在得依或應依職權調查證據之
    範圍內，復查無其他積極證據足以證明被告確有公訴意旨所
    指訴之竊盜犯行，是被告犯罪係屬不能證明，按諸前揭說明
    ，基於無罪推定之原則，自應諭知被告無罪之判決。
六、原審以本件公訴人所舉之證據尚無從使法院獲得被告梁玟涓
    確有公訴人所指之上開犯行之確切心證；此外，復無其他積
    極證據足認被告確涉有公訴人所指竊取告訴人吳月娥財物之
    犯行，自不能以推測或擬制之方法，以為認定被告犯罪之裁
    判基礎，因認本件不能證明被告犯罪，依法而為被告無罪之
    諭知，經核並無違誤。按檢察官就被告犯罪事實，應負舉證
    責任，並指出證明之方法；即檢察官對於起訴之犯罪事實，
    應負提出證據及說服之實質舉證責任。倘其所提出之證據，
    不足為被告有罪之積極證明；或其指出證明之方法，無從說
    服法院以形成被告有罪之心證，基於無罪推定之原則，自應
    為被告無罪判決之諭知，已如前所論述。本件查無證據證明
    被告有何檢察官所指之犯行，復已詳見前述，原審判決就卷
    內證據調查之結果，而為綜合判斷、取捨，認仍無從證明被
    告有竊取告訴人吳月娥攤位所陳列之龍麟天珠之情事，其得
    心證之理由已說明甚詳，所為論斷從形式上觀察，亦難認有
    違背經驗法則、論理法則，或有其他違背法令之情形，自難
    任意指為違法。檢察官提起上訴認：
  (一)按『被告、被害人或證人之陳述，如有前後不符，或相互歧
    異時，究竟何者為可採，法院仍得本其自由心證予以斟酌，
    非謂一有不符或矛盾，即應認其全部均為不可採信。』、『
    被告、共犯或其他共同被告之自白，及證人之證詞，均屬供
    述證據之一種，而供述證據具有其特殊性，與物證或文書證
    據具有客觀性及不變性並不相同，是以共同被告或共犯間之
    自白，遇有前後不一，或彼此互相齟齬之情形，事實審法院
    為發現真實起見，應就其全盤供述之意旨，佐以卷內證據為
    綜合判斷，並依據經驗法則及論理法則，詳予剖析其供述異
    、同之情形，並依91年2月8日修正公布，同月10日施行之刑
    事訴訟法第163條第2項所定：「法院為發見真實，得依職權
    調查證據，但於公平正義之維護或對被告之利益有重大關係
    事項，法院應依職權調查之」，調查其他必要之證據，以去
    瑕存真，定其取捨，若足認其關於基本事實之陳述，果於真
    實性無礙時，即非不得予以採信。苟不為上開調查研析，僅
    以共同被告或共犯間之自白稍有不符或矛盾，即認其全部陳
    述均與事實不符，而悉予摒棄不採，對供述相同之處又俱不
    斟酌，則法官依經驗法則、論理法則判斷事理之功能盡廢，
    其採證認事之職權行使與自由心證暨證據法則之運用，均難
    認為適法。』。最高法院78年度台上字第1469號判決、92年
    度台上字第6628號判決、92年度台上字第4387號等判決著有
    明文。本件被告梁玟涓竊取系爭龍麟天珠之事實，業據被害
    人吳月娥及證人余曉梅迭次於警詢、偵訊及原審審判中指證
    歷歷，並有贓物認領保管單、現場照片為證，被告犯行應堪
    認定。被害人吳月娥及證人余曉梅於100年3月30日審理時證
    述之內容，部分細節與其警詢及偵訊時所陳雖有些微出入，
    然100年3月30日原審審理當天距離案發之日100年1月 7日相
    隔將近 3個月，人之記憶因時間之經過，對於細微情節難免
    出現模糊不清之現象，故被害人吳月娥及證人余曉梅於審理
    中之證詞，與警詢、偵查時之證詞，自難免有部分前後不一
    之情形，惟其 2人前後指訴之對象同一、失竊之贓物同一、
    發現失竊之時間、地點亦均同一，所指人、事、時、地、物
    既均同一，細節部分縱因記憶所限有所不符，當應不致於影
    響犯罪事實之判斷。原審憑其等證詞部分細節出現前後不一
    之情形，未審究其乃因時間經過長久所致，即認被告無罪，
    應屬率斷。
  (二)原審以被害人吳月娥及證人余曉梅均稱：案發時一位客人撥
    打電話告知他們，說被告竊取財物，要伊等小心等語，惟經
    依吳月娥提供之電話號碼調閱當日通聯紀錄，並未發現有何
    相關之通聯記錄可資佐證，無從認定被害人吳月娥及證人余
    曉梅所指該名通風報信之客人是否存在，因而認定被害人吳
    月娥及證人余曉梅此部分所述不實，固非無據。惟一般人對
    於法院多心存恐懼，因而不願為他人糾紛前往法院作證，乃
    當今社會大眾普遍存在之心態，被害人吳月娥及證人余曉梅
    所述該名通風報信之客人，係以電話通知，雖經查證無相關
    通聯紀錄，然探究被害人吳月娥及證人余曉梅此部分所以所
    述不實之原因，應是不想將該名通風報信之客人牽扯在內，
    以及該名客人央求被害人勿將其姓名透露，免遭池魚所致，
    此觀被害人吳月娥及證人余曉梅屢經訊問，均面露難色，堅
    決不願透露該名客人姓名及年籍一節自明，原審未審酌上開
    社會現象，以上開通聯紀錄調閱結果，即認被告無罪，判決
    顯違背經驗法則。
  (三)另由被告梁玟娟在原審詰問證人余曉梅：「問：吳月娥要求
    我歸還贓物，我從口袋拿出龍麟天珠後，是將龍麟天珠交給
    誰？」等語（原審100年3月30日審判筆錄參照），依其所問
    內容，可確定系爭贓物龍麟天珠確實是被害人發現後，要求
    被告歸還時，自被告口袋中起出，核與被害人吳月娥及證人
    余曉梅迭次於警詢、偵訊及審判中所指失竊之龍麟天珠係在
    被告口袋中發現一節相符，堪信本件發現贓物過程，被害人
    吳月娥及證人余曉梅所指情節屬實。益足證系爭龍麟天珠確
    實是被告所竊取，原審不察及此，僅憑其等證詞部分細節出
    現前後不一之情形，即遽以認定被告無罪，判決難謂允當，
    是本件原審判決認事用法顯有違誤云云。
    惟仍未提出其他積極證據證明被告有何前揭竊取吳月娥龍麟
    天珠之犯行；均仍以證人吳月娥、余曉梅等前揭存有瑕疵而
    無可採之證言，擇其不利於被告者，採為被告有罪之論據。
    然因本案業經原審就採證法則，詳細說明其取捨之依據，本
    院認為檢察官上訴所述各節，包括前已詳論難予採信之證人
    陳木山於本院審理時之證述，及上揭對被告在原審審理時之
    合法詰問證人余曉梅之詰問技巧所提質疑，均仍不足以動搖
    原審判決之基礎。本件檢察官之上訴，並無理由，應予駁回
    。
據上論斷，應依刑事訴訟法第368條，判決如主文。
本案經檢察官劉家芳到庭執行職務。
中    華    民    國    100    年    10   月    25    日
            刑事第十一庭  審判長法  官  郭  同  奇
                                法  官  陳  慧  珊
                                法  官  張  智  雄
以上正本證明與原本無異。
不得上訴。
                                書記官  林  明  冬
中    華    民    國    100    年    10   月    25    日